臺灣臺北地方法院交通事件裁定　　　　94年度交聲更字第17號
異　議　人
即受處分人 甲○○
上列受處分人因違反道路交通管理處罰條例案件，對於臺北市交
通事件裁決所中華民國九十三年十二月三十一日所為之北市裁一
字第裁二二－A一A一○五三四二號，聲明異議，本院裁定後，經
臺灣高等法院撤銷發回，本院更為裁定如下：
    主  文
原處分撤銷。
甲○○不罰。
    理  由
一、按法院受理交通事件，準用刑事訴訟法之規定，道路交通管
    理處罰條例第八十九條前段定有明文，是刑事訴訟法第一百
    五十四條第二項「犯罪事實應依證據認定之，無證據不得認
    定犯罪事實」之規定及最高法院四十年台上字第八六號判例
    所揭示「事實之認定，應憑證據，如未能發現相當證據，或
    證據不足以證明，自不能以推測或擬制之方法，為裁判基礎
    」之旨，於法院審理行為人違反道路交通管理處罰條例案件
    時，當有其適用。次按汽車迴車前，應暫停並顯示左轉燈光
    或手勢，「看清無來往車輛」，並注意行人通過，始得迴轉
    ，道路交通安全規則第一百零六條第五款亦定有明文。而道
    路交通安全規則中有關汽車迴車，雖僅有第一百零六條唯一
    條文之簡單規定；然汽車迴車與汽車左轉之限制甚為相近，
    此觀諸道路交通安全規則第一百零六條第三款「禁止左轉路
    段，不得迴車」之規定自明。從而，汽車在進行迴轉時，仍
    應注意遵守同條例第一○二條第一項第四款中有關「左轉彎
    時，... 行至交岔路口中心處左轉」；及同條項第五款中有
    關「四車道以上或同向二車道道路，... 欲左轉彎時，應距
    交岔路口三十公尺前換入內側車道」之規定；此乃便利他人
    透過駕駛人合理之駕駛行為判知其行進方向，及避免在原有
    車道上逆向迴車造成來往危險，所應有之解釋。
二、本件異議人即受處分人甲○○於民國九十三年十月十一日上
    午八時五十分許，駕駛車牌號碼BKA－九二六號普通重型機
    車，沿撫遠街三七九巷由東向西行駛（路口設有停字標誌，
    意即停車再開，屬支線道）至臺北市○○街三七九巷交叉路
    口肇事地點時，其左側車身與撫遠街北向南方由許書瑗所駕
    駛向外側車道行駛之七四一二－HM號自用小客車左前角保險
    桿發生碰撞而肇事，經臺北市政府警察局松山分局交通分隊
    員警以受處分人有支線道車不讓幹線道車先行之違規行為，
    因而肇事致人受傷為由，依道路交通管理處罰條例第四十五
    條第一項第九款、第六十一條第三項之規定掣單舉發，經將
    舉發通知單送達受處分人後，受處分人於應到案日期前向原
    處分機關提出申訴，原處分機關函請舉發單位調查結果，仍
    認受處分人有上開違規行為，原處分機關乃依道路交通管理
    處罰條例第四十五條第一項第九款、第六十一條第三項、第
    六十三條第一項規定，於九十三年十二月三十一日裁處受處
    分人罰鍰六百元，並記違規點數四點。
三、訊據異議人即受處分人甲○○堅詞否認有上揭違規行為辯稱
    ：伊駕駛BKA－九二六機車，沿撫遠街三七九巷由東向西行
    駛至三八○巷口前，係無號誌之十字路口，伊先確認撫遠街
    之左邊無來車後，即駛入巷口之分隔線停止等待，於查看右
    側有無來車時，即突然遭許書瑗所駕駛七四一二－HM自用小
    客車違規逆向迴轉自伊機車後方將伊撞擊倒地，本件違規肇
    事者實為自用小客車之駕駛人等語。經查：證人許書瑗於本
    院調查時結證稱：「我在撫遠街三八○巷那邊要迴轉，迴轉
    到中央分隔島時，我不確定他（指受處分人所騎乘之機車）
    是從對面還是從那邊過來，我印象中我在中央分隔的時候，
    他就在我左手邊，當時我停在那邊，我在看右方有沒有車，
    我要再轉過去。」等語，再參之許書瑗於事故發生後，於處
    理警員所為事故發生經過之陳述：「我駕車沿撫遠街由北往
    南外側車道行駛至肇事巷口西南角時，我即先暫停等待乙部
    南往南迴轉之黑色自小客車先行之後，我才由巷口西南角起
    駛迴轉往北，待我車迴轉行駛至路中分向島處時，我即再次
    停下察看撫遠街往北來車，當時我已發現我車左側有一部機
    車，臨停等侯通行往西，後來我見該機車起駛往西後，我亦
    隨之再起駛迴轉往北，我車才剛起駛即以左前葉子板與該車
    後車牌撞及而肇事。」等語，此有本院調查筆錄、交通事故
    談話紀錄表在卷足稽，參之道路交通事故現場圖、現場照片
    四幀，足見受處分人所辯其在中央分隔線停等之事實為真，
    再則許書瑗所駕駛七四一二-HM號自小用客車於發生車禍時
    係欲進行迴車，並在迴車至中央分隔線處撞及受處分人之機
    車之事實亦足堪認定。證人許書瑗所駕駛之自用小客車於肇
    事前，係由北向南行駛於撫遠街外側車道上，並經過三八○
    巷口後即欲向北迴車，從上揭談話紀錄中有「先暫停等待乙
    部南往南迴轉之黑色自小客車先行」、「待我車迴轉行駛至
    號中分向島處時，我即再次停下察看撫遠街往北來車」等語
    已明，故證人許書瑗在迴車至分隔線時，其視線係查看撫遠
    街往北之車道上有無來車，依證人駕駛方向即為右側車道上
    之來車，衡之受處分人於事故發生時向警員陳述事發經過之
    陳述：「當時我見左側有乙小客車由西往東朝我車方向行駛
    過來，我見狀即稍微往前（西）行駛閃避該車，但該車並未
    停下，隨即以其左前車頭撞及我車左後車牌處而肇事。」等
    語觀之，受處分人於發現證人許書瑗之自小客車靠近時雖有
    略向前行駛之閃避舉動，但證人許書瑗之自小客車仍然左轉
    ，依一般駕駛習慣，若此時許書瑗認左側之機車仍未駛離，
    應不可能冒然左行，故可認定，證人許書瑗迴車至中央分隔
    線時，因視線查看右方車道來車，並誤判在中央分隔島停等
    之機車之動向，未能再確認左側機車位置，始發生撞及而肇
    事；次查，證人許書瑗駕駛之自小用客車欲進行迴車前，原
    行駛在撫遠街由北向南之外側車道上，並已穿越三八○巷口
    ，迄至到達對向路口之人行穿越道時，方進行逆向迴車，此
    亦有現場照片所示七四一二-HM號自用小客車發生車禍後之
    停放位置，及道路交通事故現場圖所示該自小用客車發生車
    禍前之行進路線在卷可查（見本院九十四年度交聲第一一○
    號卷第六頁、第七頁、第十七頁），則受處分人又辯稱：伊
    等對方直行過了該路口，信賴許書瑗所駕駛自小客車已直過
    路口後，機車才往前，已遵守支線道須讓主線道先行之規定
    云云，亦非無據。末查，證人許書瑗在迴轉前及迴轉中均有
    等待查看往來車輛之舉動，顯見其在本件車禍當時，主觀上
    有應讓受處分人先行之認知，且受處分人在肇事前，騎乘機
    車行經之三七九巷雖係支線道，然於通過幹道撫遠街，而進
    入中央分隔線時，遇正等待迴車之自小客車，此時已非支幹
    線車輛之問題，應係迴車之車輛與來車之問題，依上揭規定
    ，自係迴車之車輛應「看清無來往車輛」再行迴車已明。
四、綜上所述，原處分機關認定受處分人有支線道車不讓幹線道
    車先行之違規行為，惟本院經傳訊受處分人、證人許書瑗到
    庭訊問，並審酌卷附道路交通事故談話紀錄表、道路交通事
    故現場圖及現場照片等資料，認定受處分人上揭違規之行為
    人尚無積極證據足資證明，已詳如上述，原處分機關未予詳
    察，遽對受處分人為上開裁決，即難認為允當，應認受處分
    人之異議為有理由，自應由本院將原處分撤銷，改諭知受處
    分人不罰，以資適法。
據上論斷，應依道路交通案件處理辦法第二十條前段，裁定如主
文。
中　華　民　國　九十四　　年　　六 　　月　　二十四 　日
　　　　　　　臺灣臺北地方法院交通法庭
　　　　　　　　　　　　法　官  王綽光
以上正本證明與原本無異
如不服本裁定應於送達後五日內向本院提出抗告狀
        　　　　　　　　書記官　蔡梅蓮
中　華　民　國　 九十四　　年　　 六　　月　　二十八　日
